---
title: "Bondad de ajuste multivariante"
format: html
editor: visual
---


# Contrastes de normalidad multivariante


Consideremos nuestras variables cuantitativas del dataset "spotify-2023".

```{r librerias, include = FALSE}
library(tidyverse)
library(ggplot2)
library(patchwork)
library(ggcorrplot)
library(psych)
library(patchwork)
library(MVA)
library(lessR)
library(GGally)
library(ggradar)
library(ggpubr)
library(corrplot)
library(mvnormtest)
```


```{r dataset, warning = FALSE}
spotify = read_csv(file = "spotify-2023.csv", show_col_types = FALSE)



breaks_bpm = c("60", "100", "120", "210")



# Cambiamos el tipo de los valores
spotify2 <- spotify %>% 
  mutate(streams = as.numeric(streams),
         released_month = as.ordered(released_month),
         released_day = as.ordered(released_day),
         key = factor(key, levels = c("C", "C#", "D", "D#", "E", "F", "G", "G#", "A", "A#", "B"))) %>%
  mutate(across(where(is.character), as.factor)) %>% # chr a factor
  mutate(artist_count = as.factor(artist_count)) %>% 
  
  # Creamos la variable colaboración
  mutate("collaboration" = case_when(
    artist_count == 1 ~ "solo",
    artist_count %in% 2:10 ~ "collaboration", 
    NA ~ NA)) %>%
  
  # Creamos y añadimos la variable reproducciones por artista y la posicionamos antes de el dia de lanzamiento
  group_by(`artist(s)_name`) %>%
  #mutate("songs_per_artist" = n()) %>% 
  mutate("artist_streams" = sum(streams)) %>%
  ungroup() %>%
  #relocate(songs_per_artist, .before = released_year )
  
  # Creamos las variables "rango_bpm" ; "tempo"
  mutate(rango_bpm = cut(bpm, breaks = breaks_bpm, include.lowest = TRUE),
         tempo = factor(case_when(
           between(bpm, 60, 100) ~ "Lenta",
           between(bpm, 101, 120) ~ "Normal",
           between(bpm, 121, 210) ~ "Rápida"
         ))) %>% 
  relocate(rango_bpm, .before = key) %>% 
  relocate(tempo, .after = rango_bpm) %>% 
  
  # Renombramos variables
  dplyr::rename("dance%" = `danceability_%`,
         "valence%" = `valence_%`,
        "energy%" = `energy_%`,
         "acoustic%" = `acousticness_%`,
         "instrumental%" = `instrumentalness_%`,
         "live%" = `liveness_%`,
         "speech%" = `speechiness_%`,
         artist = `artist(s)_name`) %>% 
  
  
  # Creamos la variable epoca
  mutate(epoca = case_when(
  between(released_year, 1930, 1999) ~ "Epoca_1",
  between(released_year, 2000, 2015) ~ "Epoca_2",
  between(released_year, 2016, 2021) ~ "Epoca_3",
  between(released_year, 2022, 2023) ~ "Epoca_4",
  )) %>% 
  relocate(epoca, .after = released_year) %>% 
  mutate(epoca = ordered(epoca, labels = c("Epoca_1", "Epoca_2", "Epoca_3", "Epoca_4"))) %>% 
  
  
  # Añadimos la variable estación de lanzamiento
  mutate("released_season" = case_when(
    released_month %in% c(12, 1, 2) ~ "winter",
    released_month %in% 3:5 ~ "spring",
    released_month %in% 6:8 ~ "summer",
    released_month %in% 9:11 ~ "autumn",
    NA ~ NA)) %>% 
  
  # Necesario para definir la variable época
  mutate(released_year = as.ordered(released_year)) %>% 

  # Eliminamos ciertas variables
  select(!contains("charts")) %>% 
  
  # Recolocamos las variables
  relocate(streams, .after = artist_count) %>% 
  relocate(released_day, .before = released_year) %>% 
  relocate(released_month, .before = released_year) %>% 
  relocate(artist, .before = track_name) %>%
  relocate(released_season, .before = released_year) %>%
  relocate(artist_streams, .before = released_day) %>%
  relocate(collaboration, .before = streams)

# Orden personalizado de las estaciones del año
orden_estaciones <- c("spring", "summer", "autumn", "winter")

# Cambia el orden de las estaciones del año
spotify2$released_season <- factor(spotify2$released_season,
                                   levels = orden_estaciones)

spotify_cuant = spotify2 %>% 
  select(is.double) %>% 
  na.omit()



spotify_cuant %>% 
  glimpse

```

Utilizaremos el test de Shapiro-Wilk para comprobar la normalidad multivariante:

```{r}
mshapiro.test(t(as.matrix(spotify_cuant)))
```
Obtenemos un p-valor $p < 2.2 × 10^{-16}$, por lo tanto tenemos evidencias significativas de que las variables cuantitativas de nuestro dataset no siguen una distribución normal multivariante.


