---
title: "Análisis del Dataset Wine Quality"
author: 
  - name: Ángel Álamo
  - name: Juanjo Doblas
  - name: Óscar Vanrell 
format: html
editor: visual
execute:
  echo: false
---

## Introducción

En este documento se presentará un estudio detallado del Dataset Spotify 2023, obtenido de la página web Kaggle y que podéis encontrar en este [enlace](https://www.kaggle.com/datasets/nelgiriyewithana/top-spotify-songs-2023/). Respecto al estudio, estará enfocado en (???), ya que el objetivo principal de este análisis es dar respuestas a las siguientes cuestiones: (Insertar preguntas aquí).

Una vez explicado el objetivo, mostremos los datos que contiene el Dataset.

## Análisis exploratorio de datos

Primero carguemos la librería 'tidyverse' y el de datos.

```{r libreria, include = FALSE}
library(tidyverse)
```

Ahora mostremos un pequeño resumen del conjunto de datos:

```{r dataset, warning = FALSE}
spotify = read_csv(file = "spotify-2023.csv", show_col_types = FALSE)

spotify %>% 
  glimpse

```

Realicemos una descripción de cada variable:

- _track_name_:
