---
title: "Análisis del Dataset Wine Quality"
author: 
  - name: Ángel Álamo
  - name: Juanjo Doblas
  - name: Óscar Vanrell 
format: html
editor: visual
execute:
  echo: false
---

## Introduccción

En este documento se presentará un estudio detallado del Dataset Wine Quality, obtenido de la página web Kaggle y que podéis encontrar en este [enlace](https://www.kaggle.com/datasets/shelvigarg/wine-quality-dataset/). Respecto al estudio, estará enfocado en (???), ya que el objetivo principal de este análisis es dar respuestas a las siguientes cuestiones: (Insertar preguntas aquí).

Una vez explicado el objetivo, mostremos los datos que contiene el Dataset.

## Análisis exploratorio de datos

```{r dataset, echo = FALSE, warnign = FALSE}

wine_base = read_csv(file = "winequality.csv")

wine = wine_base %>% 
  mutate(type = as.factor(type)) %>% 
  mutate(quality = as.ordered(quality))

wine %>% 
  glimpse

summary(wine)

```
Las variables que contiene el dataset son:

- type: variable cualitativa binaria que represetna el color del vino. Toma los valores "white" y "red" y sus frecuencias absolutas son:


```{r}
table(wine$type)
```


- fixed acidity (g/L): variable cuantitativa continua que mide la acidez que se encuentra presente de manera natural en el vino. 


```{r}
summary(wine$`fixed acidity`)
```


- volatile acidity (g/L): variable cuantitativa continua que mide la cantidad de ácidos volátiles.


```{r}
summary(wine$`volatile acidity`)
```



- citric acid (g/L): variable cuantitativa continua que representa la cantidad de ácido cítrico en el vino.


```{r}
summary(wine$`citric acid`)
```


- residual sugar (g/L): variable cuantitativa continua que mide el nivel de azúcar que permanece sin fermentar en el vino después del proceso de fermentación alcohólica.


```{r}
summary(wine$`residual sugar`)
```


- chlorides (mg/L): variable cuantitativa continua que representa la concentración de cloruros presentes.


```{r}
summary(wine$chlorides)
```


- free sulfur dioxide (mg/L): variable cuantitativa continua que mide la cantidad de dióxido de azufre que se encuentra en forma libre.


```{r}
summary(wine$`free sulfur dioxide`)
```


- total sulfur dioxide (mg/L): variable cuantitativa continua que representa el dióxido de azufre total presente.


```{r}
summary(wine$`total sulfur dioxide`)
```


- density (g/mL): variable cuantitativa continua que mide la densidad del vino.



```{r}
summary(wine$density)
```


- pH: variable cuantitativa continua que representa el nivel de pH del vino.


```{r}
summary(wine$pH)
```


- sulphates (mg/L): variable cuantitativa continua que mide la presencia de sulfatos en el vino


```{r}
summary(wine$sulphates)
```


- alcohol (g/L): variable cuantitativa continua que mide la cantidad de alochol presente.


```{r}
summary(wine$alcohol)
```


- quality (0-10): variable cualitativa ordinal que refleja la calidad atribuida al vino.


```{r}
table(wine$quality)
```



