---
title: "Análisis del Dataset spotify-2023"
author: 
  - name: Ángel Álamo
  - name: Juanjo Doblas
  - name: Óscar Vanrell 
format: html
editor: visual
execute:
  echo: false
---

## Introducción

En este documento se presentará un estudio detallado del Dataset Spotify 2023, obtenido de la página web Kaggle y que podéis encontrar en este [enlace](https://www.kaggle.com/datasets/nelgiriyewithana/top-spotify-songs-2023/). Respecto al estudio, estará enfocado en (???), ya que el objetivo principal de este análisis es dar respuestas a las siguientes cuestiones: (Insertar preguntas aquí).

Una vez explicado el objetivo, mostremos los datos que contiene el Dataset.

## Análisis exploratorio de datos

Primero carguemos la librería 'tidyverse' y el de datos.

```{r libreria, include = FALSE}
library(tidyverse)
```

Ahora mostremos un pequeño resumen del conjunto de datos:

```{r dataset, warning = FALSE}
spotify = read_csv(file = "spotify-2023.csv", show_col_types = FALSE)



# Cambiamos el tipo de los valores

spotify = spotify %>% 
  
  mutate(streams = as.integer(streams), 
         released_year = as.ordered(released_year),
         released_month = as.ordered(released_month),
         released_day = as.ordered(released_day),
         artist_count = as.factor(artist_count),
         ) %>%
  
  mutate(
    across(where(is.character), as.factor) # chr a factor
  )


spotify %>% 
  glimpse

```

Realicemos una descripción de cada variable:

-   *track_name*: variable cualitativa que muestra el nombre de la canción. Mostramos las 5 primeras canciones presentes:

```{r}
head(spotify$track_name,5)
```


-   *artist(s)_name*: variable cualitativa que muestra el nombre del artista (o artistas) de la canción.

```{r}
head(spotify$`artist(s)_name`,5)
```


-   *artist_count*: variable cualitativa que mide el número de artistas que contribuyen a la canción.

```{r, warning = FALSE}
summary(spotify$artist_count)
```

-   *released_year*: variable cualitativa ordinal que representa el año en el que se lanzó.

```{r}
summary(spotify$released_year)
```


-   *released_month*: variable cualitativa ordinal que representa el mes en el que se lanzó.

```{r}
summary(spotify$released_month)
```


-   *released_day*: variable cualitativa ordinal que representa el día en el que se lanzó.

```{r}
summary(spotify$released_day)
```


-   *in_spotify_playlists*: variable cuantitativa que mide el número de listas de reproducción de Spotify en las que está incluida la canción.

```{r}
summary(spotify$in_spotify_playlists)
```


-   *in_spotify_charts*: variable cauntitativa que mide la presencia y el rango de la canción en las listas de Spotify.

```{r}
summary(spotify$in_spotify_charts)
```


-   *streams*: variable cuantitativa que representa el número de reproducciones en Spotify

```{r}
summary(spotify$streams)
```


-   *in_apple_playlists*: variable cuantitativa que mide el número de listas de reproducción de Apple Music en las que está incluida la canción.

```{r}
summary(spotify$in_apple_playlists)
```


-   *in_apple_charts*: variable cauntitativa que mide la presencia y el rango de la canción en las listas de Apple Music.

```{r}
summary(spotify$in_apple_charts)
```


-   *in_deezer_playlists*: variable cuantitativa que mide el número de listas de reproducción de Deezer en las que está incluida la canción.

```{r}
summary(spotify$in_deezer_playlists)
```


-   *in_deezer_charts*: variable cuantitativa que mide la presencia y el rango de la canción en las listas de Deezer.

```{r}
summary(spotify$in_deezer_charts)
```


-   *in_shazam_charts*: variable cuantitativa que mide la presencia y el rango de la canción en las listas de Shazam.

```{r}
summary(spotify$in_shazam_charts)
```


-   *bpm*: variable cuantitativa que mide el número de beats por minuto (bpm) de la canción.

```{r}
summary(spotify$bpm)
```


-   *key*: variable cualitativa que expresa la tonalidad de la canción.

```{r}
summary(spotify$key)
```


-   *mode*: variable cualitativa que representa la escala de la canción

```{r}
summary(spotify$mode)
```


-   *danceability_%*: variable cuantitativa que indica en porcentaje qué tan adecuada es la canción para bailar.

```{r}
summary(spotify$`danceability_%`)
```


-   *valence_%*: variable cuantitativa que indica en porcentaje la positividad del contenido musical de la canción.

```{r}
summary(spotify$`valence_%`)
```


-   *energy_%*: variable cuantitativa que indica en porcentaje el nivel de energía percibido de la canción.

```{r}
summary(spotify$`energy_%`)
```


-   *acousticness_%*: variable cuantitativa que indica en porcentaje la cantidad de sonido acústico en la canción.

```{r}
summary(spotify$`acousticness_%`)
```


-   *instrumentalness_%*: variable cuantitativa que indica en porcentaje la cantidad de contenido instrumental en la canción.

```{r}
summary(spotify$`instrumentalness_%`)
```


-   *liveness_%*: variable cuantitativa que indica en porcentaje la presencia de elementos de actuación en directo.

```{r}
summary(spotify$`liveness_%`)
```


-   *speechiness_%*: variable cuantitativa que indica en porcentaje la cantidad de palabras habladas en la canción.

```{r}
summary(spotify$`speechiness_%`)
```



