---
title: "Análisis del Dataset Wine Quality"
author: 
  - name: Ángel Álamo
  - name: Juanjo Doblas
  - name: Óscar Vanrell 
format: html
editor: visual
execute:
  echo: false
---

## Introduccción

En este documento se presentará un estudio detallado del Dataset Wine Quality, obtenido de la página web Kaggle y que podéis encontrar en este [enlace](https://www.kaggle.com/datasets/shelvigarg/wine-quality-dataset/). Respecto al estudio, estará enfocado en (???), ya que el objetivo principal de este análisis es dar respuestas a las siguientes cuestiones: (Insertar preguntas aquí).

Una vez explicado el objetivo, mostremos los datos que contiene el Dataset.

## Análisis exploratorio de datos

```{r dataset, echo = FALSE, warnign = FALSE}

wine_base = read_csv(file = "winequality.csv")

wine = wine_base %>% 
  mutate(type = as.factor(type)) %>% 
  mutate(quality = as.ordered(quality))

wine %>% 
  glimpse

summary(wine)

```
Las variables que contiene el dataset son:

- type: variable cualitativa binaria que toma los valores "white" y "red". La frecuencia absoluta de cada valor es:

```{r}
table(wine$type)

```
- fixed acidity:

- volatile acidity:

- citric acid:

- residual sugar:

- chlorides:

- free sulfur dioxide:

- total sulfur dioxide:

- density:

- pH:

- sulphates:

- alcohol:

- quality:




